【裁判字號】    90,交上易,1689
【裁判日期】    901204
【裁判案由】    過失傷害
【裁判全文】
臺灣高等法院臺南分院刑事判決         九十年度交上易字第一六八九號      Ｃ
      上  訴  人
      即  被  告  乙  ○  ○
右上訴人因過失傷害案件，不服臺灣臺南地方法院九十年度易字第三四二號中華民國
九十年八月十六日第一審判決（起訴案號：臺灣臺南地方法院檢察署九十年度偵字第
二四七四號、第三六八六號），提起上訴，本院判決如左：
      主      文
上訴駁回。
      事      實
一、乙○○係汽機車駕駛人，明知汽車迴車時，本應注意暫停並看清有無來往車輛，
    始得迴轉，而於八十九年十二月十八日晚上七時許，駕駛車牌號碼ＮＪＴ─８６
    ２號重機車，沿已劃分快慢車道之臺南縣歸仁鄉○○村○○路由東向西行駛，行
    經該路一０五二號前，欲在該路段左轉穿越道路至左側路邊，竟疏未注意汽車迴
    車前，應暫停並看清有無來往車輛，而依當時情形，又無不能注意之情事，貿然
    以三、四十公里之時速左轉欲橫越道路。適甲○○（未據上訴）駕駛車牌號碼Ｚ
    ＶＴ─５０３號輕機車，在該路段同向行駛，其應注意且能注意輕型機器腳踏車
    在市區道路時速不得超過三十公里，在郊區道路時速不得超過四十公里，並應在
    慢車道行駛，而疏未注意，逕以約六、七十公里之時速行駛快車道。由於乙○○
    之不當迴車，致甲○○見狀閃避煞車不及，撞及乙○○所駕重機車左後側，雙方
    因之人車倒地，甲○○受有腦震盪、顏面撕裂傷之傷害，乙○○則受有腰扭傷之
    傷害。
二、案經乙○○訴由臺南縣警察局歸仁分局報請偵辦及甲○○向臺灣臺南地方法院檢
    察署檢察官告訴而偵查起訴。
      理      由
一、訊據上訴人即被告乙○○固坦承於前揭時地駕駛車牌號碼ＮＪＴ─８６２號機車
    肇事，致告訴人甲○○受傷等情不諱，惟矢口否認有何過失行為，辯稱：當時有
    三部機車通過，都是甲○○朋友，其中二部機車已超越伊機車，甲○○才自後撞
    到伊機車，伊非突然左轉，而係慢慢靠左轉，若突然左轉甲○○並不會從正面撞
    過來云云。
二、惟查：
  (一)被告乙○○對於前揭時地駕車左轉時肇事，並致告訴人甲○○受有如事實欄所載
    之傷害等事實坦承不諱，核與甲○○指述情節相符，並有道路交通事故調查報告
    表一紙、現場相片三幀、機車毀損照片四幀及甲○○診斷證明書一紙在卷可稽（
    詳警卷及九十年度發查字第四二七號卷）。被告乙○○並於本院調查時供承：「
    ．．．當時有兩部車子過去我就被撞了，我們都是由東往西行駛的，我從大德路
    出來，我在『左轉』時我有看後面有來車，我見有二部車過去，我還讓那二部車
    子過去，當時我『慢慢』靠左，三部車子是緊跟的。」等語（詳本院九十年十月
    一十四日訊問筆錄）。復參酌被告乙○○於警訊供陳：「．．．我當時行車速度
    約三十至四十公里．．．。」等語（詳九十年一月十九日警訊筆錄）。及依卷附
    機車毀損照片顯示，甲○○輕機車車頭嚴重受損、前輪鋼圈扭曲，被告乙○○之
    機車則係左側引擎蓋破裂、左側後方外殼損壞掉落。並佐以甲○○供稱：其駕駛
    輕機車行駛快車道內，時速約六、七十公里，距離被告乙○○之機車約五公尺左
    右時，被告乙○○突然左轉，其剎車不及撞上被告乙○○機車左後方乙情（詳甲
    ○○九十年一月十九日警訊筆錄、九十年三月十六日偵訊筆錄、本院九十年十一
    月十四日訊問筆錄）。是被告乙○○左轉欲穿越道路至左側路邊之時，並未「暫
    停」而仍以三、四十公里時速靠左行駛至為明確，且未確實注意後方來車，致甲
    ○○機車車頭撞及其機車之左後側肇事，並致甲○○受有如事實欄所載之傷害，
    洵堪認定。
  (二)按汽車包括機器腳踏車（機車），此觀道路交通安全規則第三條第六項自明。又
    按汽車迴車前，應暫停並顯示左轉燈光或手勢，看清無來往車輛，並注意行人通
    過，始得迴轉，道路交通安全規則第一百零六條第五款亦定有明文。又所謂迴車
    ，車輛必越過道路中心線橫越道路而行，自應包括汽車在雙車道道路之本車道內
    直行，左轉穿越道路至左側路邊之行為，據交通部路政司六十一年七月四日路台
    字第三五六九三號函亦認汽車在雙車道道路之本車道內直行，如需左轉穿越道路
    至左側路邊放時，屬於迴車，應遵守道路交通安全規則第一百零六條之規定，有
    該函一份附於本院卷可佐。本件被告乙○○駕駛機車行經上開路段，欲左轉穿越
    道路至左側路邊，依上開說明，自屬迴車無訛，被告竟疏未注意上開規定，仍貿
    然以三、四十公里時速左轉，欲橫越道路，而當時天候晴朗、道路無缺陷亦無障
    礙物，且視距良好，有前開道路交通調查報告表一紙在警卷可按，並據其於警訊
    時供承明確（詳九十年一月十九日警訊筆錄），應無不能注意情形，被告乙○○
    應注意能注意而疏未注意，其有過失至為明顯。
  (三)本件經送臺灣省臺南區車輛行車事故鑑定委員會鑑定結果，亦認甲○○駕駛輕機
    車，超速行駛，未依規定車道行駛，為肇事主因；被告乙○○駕駛重機車，橫越
    道路未注意來往車輛，為肇事次因，並引道路交通安全規則第一百零六條第五款
    為其法規依據，此有臺灣省南區車輛事故鑑定委員會九十年六月八日南鑑字第九
    ００六二九號函暨所附鑑定意見書在卷可憑（詳九十年度偵字第二四七四號卷第
    十三頁至第十五頁）。又被告乙○○之過失駕駛行為，與甲○○所受之傷害結果
    間，具有相當之因果關係，本件事證已甚明確，被告乙○○之過失傷害犯行，堪
    以認定。
三、查被告乙○○駕駛機車行經上開路段，欲左轉穿越道路至左側路邊，疏未注意上
    迴轉車應先暫停並看清有無來往車輛，始得迴轉，貿然以三、四十公里之時速左
    轉欲橫越道路，而依當時情形，又無不能注意之情事，竟貿然左轉，致與甲○○
    駕駛之輕機車肇事，致甲○○受有如事實欄所載之傷害，核其所為，係犯刑法第
    二百八十四條第一項前段之普通過失傷害罪。
四、原審以被告乙○○罪證明確，因予適用刑法第二百八十四條第一項前段、第四十
    一條第一項前段、罰金罰鍰提高標準條例第一條前段、第二條規定，並審酌被告
    乙○○之品行、智識程度、其係肇事次因之過失程度（甲○○為肇事主因），犯
    罪所生之危害等一切情狀，量處拘役四十日，並諭知如易科罰金以三百元折算一
    日之標準，以資懲儆。本院經核原判決認事用法，並無不合，量刑亦稱允當。被
    告上訴意旨，仍執陳詞，否認犯行，為無理由，應予駁回。
據上論斷，應依刑事訴訟法第三百六十八條，判決如主文。
本案經檢察官吳忠賢到庭執行職務。
中    華    民    國      九十      年      十二      月      四        日
                                  臺灣高等法院臺南分院刑事第五庭
                                      審判長法官  茆    臺    雲
                                            法官  董    武    全
                                            法官  李    文    福
右正本證明與原本無異。
不得上訴。
                                      法院書記官  李    良    倩
中    華    民    國      九十      年      十二      月     五         日
附錄法條：
刑法第二百八十四條第一項：
因過失傷害人者，處六月以下有期徒刑、拘役或五百元以下罰金，致重傷者，處一年
以下有期徒刑、拘役或五百元以下罰金。


司法院資訊處製作；財團法人民間司法改革基金會備份。
